【裁判字號】    94,交聲,563
【裁判日期】    950406
【裁判案由】    違反道路交通管理處罰條例聲明異議
【裁判全文】
臺灣桃園地方法院交通事件裁定         94年度交聲字第563號
原處分機關  交通部公路總局臺北區監理所
異  議  人  甲○○
即受處分人
上列異議人即受處分人因違反道路交通管理處罰條例事件，對交
通部公路總局臺北區○○○○○道路交通管理事件裁決書所為處
分（原處分案號：民國94年11月11日北監營裁字裁40－C0000000
0 號），聲明異議，本院裁定如下：
    主  文
異議駁回。
    理  由
一、聲明異議意旨略以：異議人即受處分人甲○○於民國94年8
    月14日18時40分許，駕駛車號018 －NB號營業一般小客車（
    下稱上開營業小客車），行經台北縣板橋市○○路、站前路
    口處，轉彎車不讓直行車先行，後為台北縣政府警察局交通
    隊交安組警員舉發，但事發當時異議人行駛至上開路口有減
    速慢行小心通過，在中心處見對向由許順證所騎乘之車牌號
    碼P52 －236 號重型機車（下稱上開機車），尚位於停止線
    後約30公尺處，始進行左轉彎，不料車頭轉過去時，在視線
    範圍外，竟遭上開機車撞擊右後車門。當時異議人之車速約
    15公里，且是其先到路口中心處，而開始轉彎，本件事故係
    對方未減速慢行才發生。又上開機車之受損部位在車頭，而
    上開營業小客車之受損部位在右後車，且上開營業小客車之
    受損情形嚴重，可見事發當時撞擊力量很大，然上開路口為
    閃黃燈路口，上開機車理應減速慢行，而該機車卻未減速慢
    行，是否故意讓事故發生？再異議人所駕駛之上開營業小客
    車至事故發生日領牌未達6 個月，仍屬新車，是異議人當無
    可能故意冒險強行轉進，只為進去客運站排班，原處分與事
    實不符，為此聲明異議等語。
二、按汽車駕駛人轉彎時，有左列情形之一者，處二百元以上六
    百元以下罰鍰：六、轉彎車不讓直行車先行，或直行車尚未
    進入交岔路口，而轉彎車已達中心處開始轉彎，直行車不讓
    轉彎車先行者，道路交通管理處罰條例第48條第1 項第6 款
    定有明文。
三、經查：
    (一)本件違規事實係異議人於94年8 月14日18時40分許，駕
        駛上開營業小客車，行經台北縣板橋市○○路、站前路
        口處，轉彎車不讓直行之上開機車先行，後為台北縣政
        府警察局交通隊交安組警員舉發違規，而填製台北縣政
        府警察局北縣警交字第40－C00000000 號舉發違反道路
        交通管理事件通知單，惟異議人於應到案日期（94年10
        月22日）前到案陳述不服舉發，裁決機關認無理由而於
        94年11月11日裁決處罰鍰新臺幣900 元，有前揭違規通
        知單、裁決書各1 份附卷可參。
    (二)前揭違規事實業據證人許順證於警詢中證稱：於94年8
        月14日18時40分許肇事前，伊係駕駛上開機車沿板橋市
        ○○路往文化路方向行駛，於發現異議人所駕駛之上開
        營業小客車時距離不到1 公尺，伊立即剎車，但仍剎車
        不及，致上開機車前車頭與上開營業小客車之右後車身
        發生碰撞等語，及證人即許順證所搭載之許家華於警詢
        中證稱：伊乘坐之上開機車沿新站路往文化路方向行駛
        ，至肇事地點與一部營小客車發生碰撞，肇事前上開機
        車與對方車輛距離很近，上開機車剎車不及與對方車輛
        發生碰撞等語在卷，且經證人即舉發本件違規之警員周
        偉男於本院審理中結證稱：本件主要從現場圖、筆錄、
        照片來研判、分析，可以看出異議人駕駛車輛左轉，才
        被被害人的直行機車撞擊，造成車輛的右後方車毀損。
        根據道路交通管理處罰條例第48條第1 項第6 款之規定
        ，轉彎車須讓直行車先行，所以在事後才對異議人舉發
        本件違規等語明確（見本院94年12月23日訊問筆錄），
        復有道路交通事故現場圖、道路交通事故現場草圖各1
        份；道路交通事故調查報告表2 份；現場、車損照片10
        幀附卷可稽，再佐以異議人於本院審理中亦陳稱：伊在
        路口時看到許順證的機車等語（見本院95年1 月25日訊
        問筆錄），是認事發當時異議人於駕駛上開營業小客車
        左轉彎前，確已見證人許順證所騎乘之上開機車由對向
        直行前來，而上開營業小客車既係轉彎車，則自當依上
        開規定，讓直行之上開機車先行通過後，再予以左轉彎
        ，以避免在轉彎過程與直行車發生撞擊之危險。又依證
        人許順證、許家華上開所證事發情節，可見異議人上開
        所稱伊在路口開始左轉彎時，上開機車仍在停止線後約
        30公尺，並未進行進入交岔路口一情，已難遽採，且依
        上開道路交通事故現場圖、道路交通事故現場草圖所示
        ，事發後上開營業小客車停放位置為交岔路口中心處附
        近，車頭方向已極近左轉完成，及依上開車損照片所示
        ，上開營業小客車損部位為右後車門處，堪認上開營業
        小客車左轉彎時並未行至交岔路口中心處左轉，係占用
        來車道搶先左轉，而違反道路交通安全規則第102 條第
        1 項第4 款之規定，否則應無車頭方向已達幾近左轉彎
        完成之程度，而車身所在位置仍在交岔路口中心處附近
        ，並非大部分車身在對向車道之理，從而，於事發當時
        上開營業小客車亦非符合前揭道路交通管理處罰條例第
        48條第1 項第6 款所定轉彎車已達中心處開始轉彎之情
        。職是，異議人於前述時、地，駕駛上開營業小客車並
        未待直行之上開機車先行通過，即開始左轉彎，致上開
        營業小客車右後車門部分與上開機車之車頭發生碰撞，
        其轉彎車不讓直行車先行一情應可認定，而異議人所辯
        上開機車尚未進入交岔路口，其已達中心處開始轉彎，
        是上開機車不讓其先行云云，委無足取。
    (三)異議人雖另辯稱：案發當時係因許順證駕駛上開機車未
        依規定減速慢行，車速過快，始發生肇事之結果，實與
        伊無涉，況伊不可能駕駛仍屬新車之上開營業小客車強
        行冒險轉彎云云。惟已與上開事證有間，況縱異議人所
        辯上開機車未依規定減速慢行一節，亦僅涉及許順證是
        否亦有違反相關道路交通管理處罰條例規定之情，尚不
        得因之即免除異議人應負之上開違反道路交通管理處罰
        條例第48條第1 項第6 款責任。至異議人上開其餘所辯
        伊不可能駕駛仍屬新車之上開營業小客車強行冒險轉彎
        各情，要難認與本件違規事實有直接關係，是均不足據
        以逕為其有利之認定。
    (四)綜上所述，本件異議人於上揭時、地，駕駛上開營業小
        客車，轉彎車不讓直行車先行，於接獲前揭違規通知書
        後，於應到案期日94年10月22日前（即94年10月18日）
        到案陳述不服舉發，裁決機關認無理由，而依前揭道路
        交通管理處罰條例第48條第1 項第6 款，違反道路交通
        管理事件統一裁罰標準及處理細則第43條、第44條、第
        61條規定，對異議人處新臺幣900 元之罰鍰，經核並無
        違法之處，異議意旨求為撤銷原裁決，非有理由，應予
        駁回。
據上論斷，應依道路交通管理處罰條例第87條第2 項、道路交通
案件處理辦法第19條，裁定如主文。
中    華    民    國    95    年    4     月    6     日
                            交通法庭法  官  王美玲
以上正本證明與原本無異。
如不服本裁定，應於裁定送達後5日內向本院提出抗告狀。
                                    書記官  張子涵
中    華    民    國    95    年    4     月    6     日


司法院資訊處製作；財團法人民間司法改革基金會備份。
